【裁判字號】    98,台上,141
【裁判日期】    980115
【裁判案由】    違反毒品危害防制條例
【裁判全文】
最高法院刑事判決              九十八年度台上字第一四一號
上  訴  人  甲○○
選任辯護人  蔡碧仲律師
上列上訴人因違反毒品危害防制條例案件，不服台灣高等法院台
南分院中華民國九十七年十月二十一日第二審更審判決（九十七
年度上更(二)字第二六四號，起訴案號：台灣雲林地方法院檢察署
九十五年度偵字第一五五三號），提起上訴，本院判決如下：
    主  文
原判決撤銷，發回台灣高等法院台南分院。
    理  由
本件原判決撤銷第一審之科刑判決，改判分別論處上訴人甲○○
連續販賣第一級毒品、連續販賣第二級毒品、轉讓第一級毒品、
連續明知為禁藥而轉讓罪刑（連續明知為禁藥而轉讓部分併予以
減刑），固非無見。
惟查(一)上訴人在原審始終否認有原判決附表貳編號一、二所示販
賣海洛因、甲基安非他命予連兆恩行為，辯稱：0000000
000號行動電話，係連兆恩持有中為警查獲，連兆恩不可能撥
打該電話與其聯繫購買毒品，且卷內亦無該項電話通聯購買毒品
之通訊監察紀錄，足證連兆恩於警詢及偵查中證述向其購買毒品
，不足採信等語（見原審上更(二)卷一一三頁、一四一之六頁）。
此項辯解是否足採，原判決未見說明，尚屬理由不備。(二)原判決
理由謂沒收物之執行完畢與沒收物之不存在，並非一事，因犯罪
依法必須沒收之物，雖已於共犯中之一人確定判決諭知沒收，並
已執行完畢，對於其他共犯之判決，仍應宣告沒收。如附表壹編
號二二所示之扣案甲基安非他命一小包（毛重０．五公克），業
經銷燬，有第一審調取九十五年度安保字第三九號扣押物條可考
（見第一審卷三五七頁）。但該包甲基安非他命（不包括包裝袋
）雖業經執行完畢，仍應依法宣告沒收並銷燬之，爰於上訴人所
犯販賣第二級毒品罪刑項下依毒品危害防制條例第十八條第一項
之規定諭知沒收銷燬，另甲基安非他命亦屬違禁物，爰於上訴人
所犯轉讓禁藥罪刑項下，依刑法第三十八條第一項第一款之規定
，諭知沒收（見原判決二十五頁）。然原判決並未說明該包甲基
安非他命，已於何共同正犯之確定判決諭知沒收銷燬，且已執行
完畢。竟依共同犯罪行為，應由共同正犯各負全部責任之理論，
就該已銷燬不存在之甲基安非他命，宣告沒收銷燬，已有未合。
況原判決認定該包甲基安非他命，業經銷燬，係以卷附第一審調
取九十五年度安保字第三九號扣押物條為據。但該扣押物條僅以
紅色簽字筆書寫「銷燬」二字於其上，究係何人書寫，是否確已
銷燬，為何銷燬，原審均未調查，遽謂該包甲基安非他命，業經
銷燬，尚嫌速斷。而該包甲基安非他命有無送鑑定，原判決係依
據何項鑑定認定該包物品，確係甲基安非他命，均未見說明，尤
為可議。又原判決既認定該包甲基安非他命，係於上訴人持有中
，在民國九十五年三月十三日晚間九時三十分，為警查獲。則上
訴人持有該包甲基安非他命之低度行為，應為販賣甲基安非他命
之高度行為所吸收，該包甲基安非他命及外包裝紙，自僅能於販
賣第二級毒品罪項下宣告沒收銷燬及沒收，原判決竟於轉讓禁藥
罪項下，亦宣告沒收，不無違誤。(三)本件起訴書記載請審酌上訴
人於警詢及偵查中，供出毒品來源，經指揮海岸巡防總局中部地
區巡防局於九十五年六月二十九日，破獲張春政販賣毒品集團（
業經提起公訴），予以減輕其刑（見第一審卷十七頁）。而張春
政因一行為觸犯販賣第一級毒品（海洛因）、販賣第二級毒品（
甲基安非他命）、販賣第四級毒品（麻黃鹼）罪，經依想像競合
犯規定，從一重之販賣第一級毒品罪處斷，已為第一審法院判處
罪刑，有該院九十五年度重訴字第一一號判決附卷可憑（見原審
上訴卷一三一至一三七頁）。原判決既認定上訴人於警詢及偵查
中供出第一級毒品來源，係向張春政購買，而破獲張春政集團販
賣毒品案件，就上訴人販賣第一級毒品罪，依毒品危害防制條例
第十七條規定予以減輕其刑。但對起訴書亦聲請減輕其刑之上訴
人販賣第二級毒品罪、轉讓第一級毒品罪，為何不依該規定，予
以減輕其刑，恝置不論，顯有不當。(四)原判決理由雖謂本院前次
發回意旨認上訴人販賣及轉讓第一、二級毒品之時間，多所重疊
，則有關上訴人究竟係分別或同時販賣、轉讓第一、二級毒品及
其時間、次數，應詳加認定。經查依證人陳德慶、連兆恩前揭歷
次所為之供述，均無法證明上訴人有同時販賣第一、二級毒品及
同時轉讓第一級毒品與禁藥之情形，爰認定其係分別販賣第一級
與第二級毒品及分別轉讓第一級毒品與禁藥甲基安非他命，雖陳
德慶另稱多與連兆恩一起去找上訴人云云，然與連兆恩供述之單
獨購買情節尚有未符，所述尚無足採，均併此敘明等情（見原判
決十六頁）。然原判決理由引用證人連兆恩於檢察官偵查中證稱
：「我昨天與陳德慶一同至被告（指上訴人）住處要甲基安非他
命，還沒買到，被告就先拿一包給我們施用」，有偵查筆錄在卷
可明，亦與證人陳德慶之證詞相符（見原判決十頁），似又謂連
兆恩、陳德慶曾同往找上訴人，及上訴人有同時轉讓第二級毒品
予連、陳二人情形，殊屬矛盾。(五)原判決理由引用證人連兆恩於
偵查中證述上訴人免費請求施用海洛因之時間，為九十五年一月
七日被查獲之一星期前；在第一審證稱時間為查獲前二、三日（
見原判決六、七頁）。乃原判決附表記載上訴人無償提供海洛
因予連兆恩施用第一次之時間，為九十五年一月七日前一星期
內起，至同年一月七日止之某日（見原判決三十五頁），尚有疏
誤。(六)原判決既認定其附表壹編號二所示第一級毒品海洛因，係
於九十五年三月十三日晚間九時三十分，在雲林縣虎尾鎮○○路
四０之二六號Ａ室內查獲。乃竟將該毒品之外包裝紙，認定係
於九十五年一月七日晚間七時十分，在同上地址之Ａ室，與編
號一所示海洛因之外包裝紙，一同被查獲（見原判決二、三頁）
，亦有未洽。(七)原判決引用證人連兆恩於偵查中之證述，而認定
上訴人販賣海洛因予連兆恩之時間，為九十四年十一月間，至九
十五年一月七日止。其最後一次販賣海洛因之時間，既在上開轉
讓海洛因之後，則上訴人持有原判決附表壹編號一、二所示該項
毒品之低度行為，應僅為最後一次販賣毒品之高度行為所吸收，
不另論罪。就該附表壹編號一、二所示海洛因及編號三所示該海
洛因之外包裝紙，自祇能於販賣第一級毒品罪項下宣告沒收銷燬
及沒收。乃原判決竟於轉讓第一級毒品罪項下，亦宣告沒收銷燬
及沒收，難謂適法。以上或為上訴意旨所指摘，或為本院得依職
權調查之事項，應認原判決仍有撤銷發回之原因。至原判決不另
諭知無罪部分，基於審判不可分原則，應併發回。
據上論結，應依刑事訴訟法第三百九十七條、第四百零一條，判
決如主文。
中    華    民    國  九十八  年    一    月   十五   日
                      最高法院刑事第二庭
                          審判長法官  莊  登  照
                                法官  黃  一  鑫
                                法官  陳  世  淙
                                法官  許  錦  印
                                法官  劉  介  民
      本件正本證明與原本無異
                                      書  記  官
中    華    民    國  九十八  年    一    月   十九   日
                                                      Ｅ


司法院資訊處製作；財團法人民間司法改革基金會備份。
